臺灣彰化地方法院刑事判決
110年度訴字第636號
公  訴  人  臺灣彰化地方檢察署檢察官  
被      告  李建興

                    住彰化縣○○鎮○○路0段000巷00弄000                      號

                    現於法務部矯正署臺中戒治所附設勒戒所 執行觀察勒戒
選任辯護人  李冠穎律師(財團法人法律扶助基金會)
上列被告因違反槍砲彈藥刀械管制條例案件，經檢察官提起公訴
（110年度偵字第5343、7387號），本院判決如下：
    主  文
李建興犯非法持有手槍罪，處有期徒刑柒年，併科罰金新臺幣貳
拾萬元，罰金如易服勞役，以新臺幣壹仟元折算壹日。
扣案如附表編號1、2所示之槍枝均沒收，扣案如附表編號3所示
之剩餘制式子彈拾肆顆均沒收。    
    犯罪事實
一、李建興明知可發射子彈具有殺傷力之槍枝、子彈，均為槍砲
    彈藥刀械管制條例所規定之管制物品，非經中央主管機關許
    可，不得持有，竟基於未經許可持有可發射子彈具有殺傷力
    之槍枝、具有殺傷力之子彈之犯意，於民國98年7月6日假釋
    出監後某日，在不詳地點，自不詳人處，收受如附表所示具
    殺傷力之槍枝、子彈而持有之。嗣李建興因另案經發布通緝
    多時，警方獲報得悉李建興之行蹤且持有槍枝、子彈，遂於
    110年4月19日下午2時55分許，持本院搜索票至其位於彰化
    縣○○市○○路0段000號4樓D1室租屋處搜索並執行逮捕，在房
    間內查獲如附表所示之槍枝、子彈。
二、案經臺中市政府警察局烏日分局報告臺灣彰化地方檢察署檢
    察官偵查起訴。
    理  由
一、證據能力之說明：本院據以認定犯罪事實之被告以外之人於
    審判外之陳述，除法律另有規定原則上有證據能力者外，檢
    察官、被告李建興及辯護人於準備程序時均同意有證據能力
    ，亦無人於言詞辯論終結前聲明異議，本院審酌各項證據作
    成時之狀況，認為並無不可信或不適當之情事，依刑事訴訟
    法第159條之5規定，皆有證據能力。
二、認定犯罪事實所憑之證據及理由：
（一）被告李建興就上揭犯罪事實坦承不諱。
（二）扣案之槍枝管制編號000000000號手槍1支，是非制式手槍
      ，由仿HK廠USP COMPACT型手槍外型製造之槍枝，組裝已
      貫通之金屬槍管而成，擊發功能正常，可供繫發適用子彈
      使用，具殺傷力；扣案之槍枝管制編號000000000號手槍1
      支，研判是口徑9×19mm制式手槍，為捷克CZ廠75  COMPAC
      T型，槍號為C1331，槍管內具6條右旋來復線，擊發功能
      正常，具殺傷力；扣案之子彈21顆，研判9×19mm制式子彈
      ，採樣7顆試射，均可擊發，就已經擊發的部分應屬具殺
      傷力，固無疑問，其餘未試射的14顆，考量是制式產品，
      而且採樣7顆既然都可順利擊發，可見品質相當穩定，足
      以認定其餘14顆應該也有殺傷力無誤。以上鑑驗結果，有
      內政部警政署刑事警察局110年5月10日刑鑑定第00000000
      00號鑑定書在卷可憑（偵7387號卷第87-95頁），且有搜
      索扣押筆錄、扣押物品目錄表、臺中市政府市察局槍枝初
      步檢視報告表、扣案之槍枝子彈照片在卷為據（偵7387號
      卷第19-25、31-46頁）。
（三）另有被告於110年4月19日為警於彰化縣○○市○○路0段000號
      之查獲現場照片（偵7387號卷第51-56頁）、本院勘驗筆
      錄（本院卷第179-180頁）、扣案同型槍枝之網路照片（
      本院卷第95-103頁）附卷可參。
（四）被告於98年7月6日假釋出監，有臺灣高等法院在監在押全
      國紀錄表可憑（本院卷第25頁），為本院職務已知之事實
      ，在此之前自無可能在外自他人取得槍枝，故被告開始持
      有槍枝之時間應為98年7月6日後某日。
（五）以上皆徵被告自白核與事實相符，足以憑採。其犯行事證
      明確，可以認定，應依法論科。
三、論罪科刑：
（一）按犯罪之實行，有接續犯、繼續犯、集合犯、吸收犯、結
      合犯等實質上一罪之分類，因均僅給予一罪之刑罰評價，
      故其行為之時間認定，當自著手之初，持續至行為終了，
      並延伸至結果發生為止，倘上揭犯罪時間適逢法律修正，
      跨越新、舊法，而其中部分作為，或結果發生，已在新法
      施行之後，應即適用新規定，不生依刑法第2條比較新、
      舊法而為有利適用之問題（最高法院108年度台上字第117
      9號判決、89年度台非字第186號判決意旨參照）。被告自
      98年7月6日假釋出監後某日起至110年4月19日為警查獲時
      止，非法持有上開槍枝、子彈，均屬持有行為之繼續。而
      槍砲彈藥刀械管制條例第7條、第8條有關持有、寄藏槍砲
      之處罰規定，雖已於109年6月10日修正公布，並於同年月
      12日生效施行，則縱然被告之持有行為早於109年6月12日
      ，其行為既然延續至新法修正施行後，依前開說明，不用
      比較新舊法，應逕適用修正後之規定。
（二）核被告李建興所為，係犯槍砲彈藥刀械管制條例第7條第4
      項非法持有手槍罪、同條例第12條第4項非法持有子彈罪
      。又按非法持有、寄藏、出借槍砲彈藥刀械等違禁物，所
      侵害者為社會法益，如所持有、寄藏或出借客體之種類相
      同（如同為手槍，或同為子彈者），縱令同種類之客體有
      數個（如數支手槍、數顆子彈），仍為單純一罪，不發生
      想像競合犯之問題；若同時持有、寄藏或出借二不相同種
      類之客體（如同時持有手槍及子彈），則為一行為觸犯數
      罪名之想像競合犯（最高法院107年度台上字第3004號判
      決意旨參照）。從而，被告自98年7月6日假釋出監後某日
      起至110年4月19日為警查獲時止，持有槍枝、子彈，應為
      繼續之一行為，其同時持有槍枝、子彈之行為，係以一行
      為同時觸犯兩罪名，為想像競合犯，應依刑法第55條前段
      規定，從一重論以非法持有手槍罪。
（三）另按刑法第59條規定犯罪之情狀可憫恕者，得酌量減輕其
      刑，其所謂「犯罪之情狀」，與同法第57條規定科刑時應
      審酌之一切情狀，並非有截然不同之領域，於裁判上酌減
      其刑時，應就犯罪一切情狀（包括第57條所列舉之10款事
      項），予以全盤考量，審酌其犯罪有無可憫恕之事由，亦
      即有無特殊之原因與環境，在客觀上足以引起一般同情，
      以及宣告法定低度刑，是否猶嫌過重等等，以為判斷。查
      被告所涉槍砲彈藥刀械管制條例第7條第4項之非法持有手
      槍罪，其法定最輕本刑為有期徒刑5年，足見立法者將之
      定位為相當嚴重的犯罪行為，被告經臺灣彰化地方檢察署
      通緝多時（100年間發布），有查捕逃犯作業查詢報表可
      憑（偵5343號卷第51頁），而且同時持有2支手槍、多達2
      1顆子彈，當中包含品質應該相當精良的制式手槍、所持
      有之子彈皆為制式，犯罪情狀已相當嚴重，本院認為被告
      犯行，客觀上不足以引起一般同情而可憫恕，而有科以最
      低度刑猶嫌過重之情形，毋庸適用刑法第59條規定減刑。
      辯護意旨請求據此減輕，不足憑採。
（四）爰以行為人之責任為基礎，審酌被告陳稱其高中肄業，未
      婚，無子女，曾從事刺青、經營酒吧等工作，父母健在，
      在兄弟姐妹中排行最小等語甚明，是智識程度尚稱健全、
      有謀生能力之成年人；被告因懲治盜罪條例案件，經臺灣
      高等法院臺中分院以89年度上訴字第1366號判處有期徒刑
      12年確定，於98年7月6日假釋出監，假釋期間有轉讓、販
      賣甲基安非他命犯行，假釋遭撤銷、因案通緝期間，又有
      恐嚇危害安全、施用第二級毒品等行為，有臺灣高等法院
      被告前案紀錄表、臺灣高等法院臺中分院110年度毒抗字
      第1030號裁定、臺灣彰化地方檢察署檢察官99年度偵字第
      10415、10416號起訴書、本院110年度簡字第745號簡易判
      決（本院卷第119-127、161-166頁）在卷可憑，前案矯正
      未見成效，素行不佳；被告持有本案槍枝、子彈的時間頗
      長，涵蓋整個通緝逃亡期間（長達近10年），而且持有數
      量多達2支手槍、21顆子彈，其中包含制式產品，並同時
      構成數罪名，犯罪情節不輕，罪質甚重，對治安有相當大
      的潛在危險；被告自始坦承犯行，在警察逮捕搜索的執法
      過程中，未造成更大危害，犯後態度尚稱良好等一切情狀
      ，量處如主文第一項所示之刑，並就併科罰金部分，諭知
      易服勞役之折算標準。　　　
（五）沒收：按違禁物，不問屬於犯罪行為人與否，沒收之，刑
      法第38條第1項定有明文。經查，扣案如附表編號1、2所
      示之手槍2支，及附表編號3所示之剩餘未擊發口徑9×19mm
      之制式子彈14顆，均具有殺傷力，已如前述，皆屬違禁物
      ，依前揭規定，不問屬於被告與否，均應宣告沒收。至於
      附表編號3所示其中因鑑定而經試射完畢之制式子彈7顆，
      已因擊發而失子彈之結構與效用，其所剩彈殼、彈頭，均
      已不具違禁物之性質，自均毋庸宣告沒收，併此敘明。　
      　　　
據上論斷，應依刑事訴訟法第299條第1項前段，槍砲彈藥刀械管
制條例第7條第4項、第12條第4項，刑法第11條前段、第55條、
第42條第3項前段、第38條第1項，判決如主文。
本案經檢察官李秀玲提起公訴，檢察官楊閔傑到庭執行職務。 
中　　華　　民　　國　　110 　年　　11　　月　　4 　　日
                刑事第二庭  審判長法官  葉明松
                            法      官  陳怡潔
                            法      官  王祥豪
以上正本證明與原本無異。
如不服本判決應於收受判決後20日內向本院提出上訴書狀，並應
敘述具體理由；其未敘述上訴理由者，應於上訴期間屆滿後20日
內向本院補提理由書（均須按他造當事人之人數附繕本）「切勿
逕送上級法院」。
中　　華　　民　　國　　110 　年　　11　　月　　4 　　日
                            書  記  官  吳芳儀
附錄本案論罪刑法條全文：
槍砲彈藥刀械管制條例第7條
未經許可，製造、販賣或運輸制式或非制式火砲、肩射武器、機
關槍、衝鋒槍、卡柄槍、自動步槍、普通步槍、馬槍、手槍或各
類砲彈、炸彈、爆裂物者，處無期徒刑或七年以上有期徒刑，併
科新臺幣三千萬元以下罰金。
未經許可，轉讓、出租或出借前項所列槍砲、彈藥者，處無期徒
刑或五年以上有期徒刑，併科新臺幣一千萬元以下罰金。
意圖供自己或他人犯罪之用，而犯前二項之罪者，處死刑或無期
徒刑；處徒刑者，併科新臺幣五千萬元以下罰金。
未經許可，持有、寄藏或意圖販賣而陳列第一項所列槍砲、彈藥
者，處五年以上有期徒刑，併科新臺幣一千萬元以下罰金。
意圖供自己或他人犯罪之用，以強盜、搶奪、竊盜或其他非法方
法，持有依法執行公務之人所持有之第一項所列槍砲、彈藥者，
得加重其刑至二分之一。
第一項至第三項之未遂犯罰之。

槍砲彈藥刀械管制條例第12條
未經許可，製造、販賣或運輸子彈者，處一年以上七年以下有期
徒刑，併科新臺幣五百萬元以下罰金。
未經許可，轉讓、出租或出借子彈者，處六月以上五年以下有期
徒刑，併科新臺幣三百萬元以下罰金。
意圖供自己或他人犯罪之用，而犯前二項之罪者，處三年以上十
年以下有期徒刑，併科新臺幣七百萬元以下罰金。
未經許可，持有、寄藏或意圖販賣而陳列子彈者，處五年以下有
期徒刑，併科新臺幣三百萬元以下罰金。
第一項至第三項之未遂犯罰之。

附表
編號 品名 數量 鑑定結果 1 手槍（含彈匣1個，槍枝管制編號0000000000號） 1支 為非制式手槍，由仿HK廠USP COMPACT型手槍外型製造之槍枝，組裝已貫通之金屬槍管而成，擊發功能正常，可供擊發適用子彈使用，具殺傷力。 2 手槍（含彈匣1個，槍枝管制編號0000000000號） 1支 為制式手槍，研判係口徑9×19mm制式手槍，為傑克CZ廠75 COMPACT型，槍號為C1331，槍管內具6條右旋來復線，擊發功能正常，可供擊發同口徑制式子彈使用，具殺傷力。 3 子彈 21顆 研判均係9×19mm制式子彈，採樣7顆試射，均可擊發。已擊發之7顆顯然具殺傷力。其餘未擊發的14顆應該也有殺傷力。